【裁判字號】    96,訴,1112
【裁判日期】    971230
【裁判案由】    毒品危害防制條例等
【裁判全文】
臺灣士林地方法院刑事判決              96年度訴字第1112號
公  訴  人  臺灣士林地方法院檢察署檢察官
被      告  丁○○
選任辯護人  郭芳宜律師
上列被告因違反毒品危害防制條例等案件，經檢察官提起公訴（
96年度偵字第5274、5275、8890號），本院判決如下：
    主  文
丁○○明知為偽藥，而販賣，處有期徒刑壹年，併科罰金新臺幣
肆拾萬元，罰金如易服勞役，以新臺幣壹仟元折算壹日，減為有
期徒刑陸月，併科罰金新臺幣貳拾萬元，罰金如易服勞役，以新
臺幣壹仟元折算壹日。扣案如附表3 編號1 至7 所示之物，均沒
收。
    事  實
一、丁○○係址設臺北市○○區○○路2 段221 號1 樓宏光藥局
    負責人，其明知如附表1 編號5 、8 、9 所示之「犀利士Ｃ
    ＩＡＬＩＳ」、「ＭＥＮＴＨＯＬＡＴＵＭ」等商標名稱圖
    樣，分別係美商禮來ＩＣＯＳ有限公司（下稱禮來公司）、
    臺灣曼秀雷敦股份有限公司（下稱曼秀雷敦公司），向我國
    經濟部前中央標準局（現改制為智慧財產局）及智慧財產局
    申請註冊，經核准取得指定使用於藥品等商品之商標專用權
    ，現均仍在商標權（延展）專用期間內，未經上開商標權人
    或被授權人之同意，不得於同一商品即藥品使用相同之註冊
    商標（相關之商標圖樣、註冊號數、專用註冊期間、商標權
    人均詳如附表1 編號5 、8 、9 所示）；且其對各項藥品真
    偽之辨識應具有相當之知識，並知悉未經核准擅自輸入之藥
    品，即屬藥事法上所稱之「禁藥」，不得任意販賣，而明知
    「ＺＡＮＴＡＣ」（善胃得）、「ＶＩＡＧＲＡ」（威而剛
    ）、「ＲＥＤＵＣＴＩＬ」（諾美婷）、「ＬＯＳＥＣ」（
    樂酸克）藥品，分別係英商葛蘭素集團公司（下稱葛蘭素公
    司）、輝瑞大藥廠股份有限公司（下稱輝瑞公司）、美商亞
    培股份有限公司（下稱亞培公司）、瑞典商阿斯特捷利康公
    司（下稱阿斯特公司）經行政院衛生署核准輸入之藥品，則
    非葛蘭素公司、輝瑞公司、亞培公司、阿斯特公司受核准輸
    入之藥品，而屬「禁藥」。詎丁○○仍基於意圖營利販賣上
    開仿冒商標之偽藥商品及販賣禁藥之犯意，於96年1 月下旬
    某日起至96年4 月19日下午2時30 分許遭查獲前間某日，在
    上址宏光藥局，明知址設登記不詳名為「秀德」藥品經銷商
    ，向其所兜售之藥品，其中含有分別使用「犀利士ＣＩＡＬ
    ＩＳ」、「ＭＥＮＴＨＯＬＡＴＵＭ」等如附表附表1 編號
    5 、8 、9 所示商標之藥品1 批（於其上均附有印製上開商
    標圖樣、專用權人公司名稱等標示之包裝盒及藥品說明書即
    仿單），而其等之外包裝盒暨藥品說明書等物品，均係未經
    禮來公司、曼秀雷敦公司等公司之同意或授權，意圖欺騙他
    人而於同一商品使用相同於上開註冊商標圖樣之仿冒商標商
    品，且係未經行政院衛生署核准擅自製造之偽藥，及另包含
    未經核准擅自輸入之禁藥即「ＺＡＮＴＡＣ」（善胃得）、
    「ＶＩＡＧＲＡ」（威而剛）、「ＲＥＤＵＣＴＩＬ」（諾
    美婷）、「ＬＯＳＥＣ」（樂酸克），竟分別以如附表2編
    號1 至7 所示之購入價格向不詳「秀德」藥品經銷商販入上
    開仿冒商標之偽藥，包括外包裝盒、藥品說明書及禁藥後，
    將該等物品分別藏放於上址宏光藥局，擬以如附表2 編號1
    至7 所示之售出價格販售上述仿冒商標之偽藥商品（含外包
    裝盒及藥品說明書）、禁藥牟利（行使偽造私文書、準私文
    書罪部分不構成犯罪，理由詳後述）。嗣於96年4 月19日下
    午2 時30分許，經警持本院所核發之搜索票前往上址宏光藥
    局執行搜索，當場扣得如附表3 編號2 、6 、7 所示之偽藥
    ；附表3 編號1 、3 、4 、5 所示之禁藥，及如附表3 編號
    8 、9 所示與本件犯罪無涉之物。
二、案經輝瑞公司、禮來公司、葛蘭素公司、亞培公司、阿斯特
    公司、曼秀雷敦公司、賽諾菲公司訴由臺北縣政府警察局三
    峽分局報告，及法務部調查局臺北市調查處移送臺灣士林地
    方法院檢察署檢察偵查起訴。
    理  由
壹、證據能力方面：
一、就本件搜索所扣得之物，是否具證據能力部分：
（一）被告丁○○之選任辯護人抗辯：本件參與搜索之人員部分
      ，係由告訴代理人廖雍倫律師到場實際參與執行搜索，違
      反刑事訴訟法第128條之2之規定，且搜索範圍超越搜索票
      之記載，除原記載之上址宏光藥局外，警員尚就被告設於
      臺北市○○區○○路2段219號之居所執行搜索，是本件搜
      索係違法搜索，所搜得之物品不得作為本案證據等語。
（二）經查，依卷附臺北縣政府警察局三峽分局搜索扣押筆錄所
      載，警方執行本件搜索之依據，乃為本院所核發之96年度
      聲搜字第511 號搜索票（下稱上開搜索票），而依上開搜
      索票所記載，執行處所為臺北市○○區○○路2 段221 號
      1 樓宏光藥局，然證人即到場執行搜索之警員甲○○、乙○○分別於本院審理時就當時除在上開搜索票所載執行處
      所執行搜索外，另在臺北市○○區○○路2 段219 號執行
      搜索並扣得相關證物一節結證在卷（見本院97年8月5日、
      97年10月14日審判筆錄），且證人即告訴代理人廖雍倫律
      師亦於本院審理時結證稱：告訴人96年7 月9 日陳報狀附
      之現場位置圖，係伊所繪製的，該圖從左邊數來第3 個長
      條狀標示「門」後的空間（即被告所指219 號處所），進
      去門之後，先在辦公桌抽屜內查到「STILNOX 」（使蒂諾
      斯），該辦公桌下方有「VIAGRA」（威而鋼）6 瓶，該6
      瓶「VIAGRA」（威而鋼）是用1 個透明塑膠膜包在一起，
      沒有開過，放在1 個一般的塑膠袋內，而該處有沙發是木
      頭椅子、茶几是透明玻璃桌，至於電視及廚房，伊沒有印
      象等語（見本院97年12月9 日審判筆錄），而參諸卷附之
      現場照片、警繪現場圖可知，被告所指上址居住處所與上
      址宏光藥局間確設有門加以相隔，及該處所內設有沙發椅
      、茶几、廚房等物，則顯見該處所與上址宏光藥局間，應
      非屬同一經營性質而附連之建物，即可以區隔與上開搜索
      票所記載之處所已非同一，再者，關於臺北市○○區○○
      路2 段219 號部分之搜索，於上開搜索扣押筆錄並未特予
      以載明，或有經被告同意執行搜索之簽名，既乏積極證據
      足以證明被告有同意在場警員就臺北市○○區○○路2 段
      219 號進行搜索，堪認於96年4 月19日下午2 時30分許執
      行搜索當時確有逾越上開搜索票所准許之執行處所範圍。
      且按搜索，除由法官或檢察官親自實施外，由檢察事務官
      、司法警察官或司法警察執行，刑事訴訟法第128 條之2
      第1 項定有明文，而經本院當庭勘驗搜索錄影帶，勘驗結
      果：被告與乙○○警員在櫃台內找進貨單，畫面中廖雍倫
      律師站在櫃台內藥櫃前檢視藥品，被告後方通往219 號的
      門是開啟的，廖律師從藥櫃內取出藥品6 盒檢視，並持攝
      影機攝影，向員警解釋藥品上的批號、有效期限等，畫面
      中出現1 位穿著紅白條紋上衣的男子亦在檢視藥櫃內的藥
      品，有本院97年10月14日勘驗筆錄在卷足憑，另告訴代理
      人廖雍倫律師並於本院審理時就在搜索錄影帶出現穿著紅
      白條紋上衣的男子是「犀利士ＣＩＡＬＩＳ」藥廠人員一
      節證述明確在卷，可見搜索當時有前揭法定以外人員執行
      搜索，尚有違前揭刑事訴訟法之規定，從而，本案搜索在
      程序上顯然與法定搜索程序不合，顯係違法搜索，查扣之
      如附表3 所示之物品即屬非法搜索取得之證據。
（三）按，除法律另有規定外，實施刑事訴訟程序之公務員，因
      違背法定程序取得之證據，其有無證據能力之認定，應審
      酌人權保障及公共利益之均衡維護，刑事訴訟法第185 條
      之4 定有明文。刑事訴訟，係以確定國家具體刑罰權為目
      的，為保全證據並確保刑罰之執行，於訴訟程序之進行，
      固有許實施強制處分之必要，惟強制處分之搜索、扣押，
      足以侵害個人之隱私權及財產權，若為達訴追之目的而漫
      無限制，許其不擇手段為之，於人權之保障，自有未周，
      故基於維持正當法律程序、司法純潔性及抑止違法偵查之
      原則，實施刑事訴訟程序之公務員不得任意違背法定程序
      實施搜索、扣押；至違法搜索扣押所取得之證據，若不分
      情節，一概以程序違法為由，否定其證據能力，從究明事
      實真相之角度而言，難謂適當，且若僅因程序上瑕疵，致
      使許多與事實相符之證據，無例外地被排除而不用，例如
      案情重大，然違背法定程序之情節輕微，若遽捨棄該證據
      不用，被告可能逍遙法外，此與國民感情相悖，難為社會
      接受，自有害於審判之公平正義，因此，對於違法搜索所
      取得之證據，為兼顧程序正義及發現實體真實，應由法院
      於個案審理中，就個人基本人權之保障及社會安全之維護
      ，依比例原則及法益權衡原則，予以客觀之判斷，亦即應
      就1 、違背法定程序之程度。2 、違背法定程度時之主觀
      意圖（即實施搜索扣押之公務員是否明知違法並故意為之
      ）。3 、違背法定程序時之狀況（即程序之違反是否有緊
      急或不得已之情形）。4 、侵害犯罪嫌疑人或被告權益之
      種類及輕重。5 、犯罪所生之危險或實害。6 、禁止使用
      證據對於預防將來違法取得證據之效果。7 、證據取得之
      違法對被告訴訟上防禦不利益之程度等情狀予以審酌，以
      決定應否賦予證據能力。
（四）本案於上揭時、地，執行搜索逾越上開搜索票所准許之執
      行處所範圍，及執行搜索之人員亦與法定要件未合，即程
      序上尚難謂洽，惟本院衡酌人權保障及社會公益之均衡維
      護，就執行之司法警察違背該法定程序之主觀意圖並非在
      惡意妨害被告人權，被告權益之侵犯較輕、被告在訴訟上
      之防禦不利益之程度亦非鉅大，以及該犯罪所生之危害、
      禁止使用該證據對於抑制違法蒐證之效果，與司法警察如
      依法定程序有無發現該證據之必然性等各項情形，依比例
      原則具體認定，認本案違反法定程序之情節尚非嚴重，不
      予排除其證據能力，尚不影響人民對司法公平公正之信賴
      ，且徵諸我國對藥品犯罪立有專法，其立法政策上係認此
      種犯行除具有不法之內涵外，更嚴重危害國民健康，若欲
      達成防制偽藥、禁藥氾濫之目的，非就明知為偽藥或禁藥
      而販賣之行為課以相當刑度不可，故其法定刑始規定係處
      7 年以下有期徒刑，即屬不得易科罰金之罪名，顯見其行
      為之處罰含有重大公共利益之維護目的在內。職是而論，
      審酌上述人權保障及公共利益維護，本院認警方雖因違法
      搜索而干預被告之自由、隱私權益，但此違法搜索之情節
      ，相對於公共利益之維護，警方所為之可非難性應屬較輕
      ，自不得僅因警方違法執行搜索之可非難性較輕之錯誤，
      即認扣案於如附表3 所示之物品均無證據能力，而忽視此
      種重大公共利益之維護。權衡結果，本院認該違法搜索所
      取得之前開扣案物品，應具有證據能力。被告之辯護人認
      扣案物品之不具證據能力云云，容無足取。
二、按刑事訴訟法採行直接審理原則及言詞審理原則，並保障被
    告之反對詰問權，於刑事訴訟法第159 條第1 項明定被告以
    外之人於審判外之言詞或書面陳述，除法律有規定者外，原
    則上不得作為證據。然為兼顧現實需要及真實之發現，乃本
    於例外從嚴之立場，許於具備必要性及可信性之特別情況下
    ，例外地承認其有證據能力。而被告以外之人於檢察事務官
    、司法警察官或司法警察調查中所為之陳述，基於實體發現
    真實之訴訟目的，依第159 條之2 規定，如與審判中之陳述
    不符時，經比較結果，其先前之陳述，相對具有較可信之特
    別情況，且為證明犯罪事實存否所必要者，或於審判中有第
    159 條之3 各款情形之一，經證明其調查中所為陳述具有可
    信之特別情況，且為證明犯罪事實之存否所必要者，則例外
    地賦與證據能力。次按刑事訴訟法第159 條之1 所規定被告
    以外之人於偵查中向檢察官所為之陳述，除顯有不可信之情
    況者外，得為證據。其立法理由係以偵查中對被告以外之人
    所為之偵查筆錄，或被告以外之人向檢察官所提之書面陳述
    ，性質上均屬傳聞證據，且常為認定被告有罪之證據，自理
    論上言，如未予被告反對詰問、適當辯解之機會，一律准其
    為證據，似與當事人進行主義之精神不無扞格之處，對被告
    之防禦權亦有所妨礙，然刑事訴訟法規定檢察官代表國家偵
    查犯罪、實施公訴，依法有訊問被告、證人、鑑定人之權，
    且實務運作時，偵查中檢察官向被告以外之人所取得之陳述
    ，原則上均能遵守法律規定，不致違法取供，其可信性甚高
    ，為兼顧理論與實務，而對被告以外之人於偵查中向檢察官
    所為之陳述，除顯有不可信之情況者外，得為證據。乃同法
    第159 條第1 項所謂得作為證據之「法律有規定者」之一，
    為有關證據能力之規定，係屬於證據容許性之範疇。而被告
    之反對詰問權係指訴訟上被告有在公判庭當面詰問證人，以
    求發現真實之權利，此與證據能力係指符合法律所規定之證
    據適格，而得成為證明犯罪事實存在與否之證據資格，性質
    上並非相同。茲就本案公訴人引為證明被告犯罪事實之證據
    方法，關於證據能力認定如下：
（一）證人丙○○○於警詢中所為陳述，為被告以外之人於審判
      外之陳述，屬傳聞證據，而被告之選任辯護人已具狀就該
      供述之證據能力提出爭執（見本院卷第52頁），本院審酌
      該陳述作成之狀況，並考量證人丙○○○於本院審理時業
      經傳喚到庭具結作證，經檢、辯雙方為交互詰問，因認上
      開證人於警詢所為之陳述，尚與刑事訴訟法第159 條之2
      或第159 條之3 所定情形不相符合，復查無其他得例外取
      得證據能力之法律依據，前開各項證據方法應予排除，不
      得作為本案證明被告有罪之依據。
（二）證人丙○○○於檢察官訊問時所為證述，為被告以外之人
      於審判外之陳述，屬傳聞證據，而被告之選任辯護人已具
      狀就上開供述之證據能力提出爭執（見本院卷第52頁），
      本院審酌證人丙○○○業經檢察官告知具結之義務及偽證
      之處罰後具結而為陳述，且並無何顯有不可信之情況，認
      得為本案證據。
三、本案其餘所引用之供述及非供述證據，經本院依法踐行調查
    證據程序，檢察官、被告及選任辯護人均不爭執各該證據之
    證據能力，且亦查無依法應排除其證據能力之情形，是後述
    所引用證據之證據能力均無疑義。
貳、實體方面：
一、訊據被告丁○○固坦認伊為上址宏光藥局之負責人，而於上
    揭時、地，向「秀德」藥品經銷商購入扣案如附表3編號1至
    7所示藥品，以準備出售予不特定人，且於上開時、地為警
    扣得如附表3所示之物之事實，惟矢口否認有何違反藥事法
    等犯行，辯稱：伊雖是藥師，但因為產品常常換包裝，甚至
    換代理商，所以伊一時失察，沒有發現購入之上開扣案藥品
    是有問題云云。然查：
（一）上揭事實業據被告於檢察官訊問時坦白承認，並核與告訴
      代理人廖雍倫律師、劉騰遠律師於警詢、偵查、本院審理
      時所指述之情節相符，且經證人甲○○、乙○○於本院審
      理時分別就本案搜索查獲之過程結證甚詳在卷，再如附表
      1 編號5 、8 、9 所示之「犀利士ＣＩＡＬＩＳ」、「Ｍ
      ＥＮＴＨＯＬＡＴＵＭ」等商標名稱圖樣，分別係禮來公
      司、曼秀雷敦公司向我國經濟部前中央標準局（現改制為
      智慧財產局）及智慧財產局申請註冊核准，經核准取得指
      定使用於藥品等商品之商標專用權，現均仍在商標權（延
      展）專用期間內等情，有經濟部智慧財產局商標註冊簿影
      本、中華民國商標註冊證影本等在卷可按。此外，復有如
      附表3 編號2 、6 、7 所示之偽藥；附表3 編號1 、3 、
      4 、5 所示之禁藥扣案為證，及現場圖、現場照片各1 份
      在卷可稽。
（二）至被告雖以前揭情詞置辯，惟已與上開事證有間，實難遽
      採，況被告既以開設藥局為業，其對於所購買之相關藥品
      是否具有商標專用權，是否屬偽藥、禁藥當具有專業之認
      知，亦負有較一般消費者為高之注意義務，被告於無相關
      來源證明之情況下即向非屬代理商之「秀德」藥品經銷商
      購入扣案之藥品，又購進非少數量，則被告何以於購買前
      不先要求對方提供藥品之來源證明先行參照以證明確屬真
      品，若謂其不知所購藥品係屬偽藥之仿冒商標商品、禁藥
      ，實與常理有違，且被告於檢察官訊問時亦供稱：伊之前
      都是向正牌公司進貨販賣，因為貪小便宜，才向「秀德」
      公司買入被扣案之藥品，伊知道「秀德」公司的藥是仿冒
      的等語，足見被告係為貪圖不法利益始向「秀德」公司購
      買扣案的偽藥、禁藥以販賣用，是以被告上開所辯顯非事
      實而係事後卸責之詞，不足採信。
（三）綜上，本件事證明確，被告上揭犯行堪以認定，應予依法
      論科。
二、核被告丁○○所為，係犯藥事法第83條第1 項之販賣偽藥罪
    、同條項之販賣禁藥罪，及商標法第82條之販賣仿冒商標商
    品罪。又所謂販賣者，不以販入之後復行賣出為必要，苟係
    以營利為目的販入或賣出，有一及此，犯罪即屬成立（最高
    法院65年臺上字第2500號判例意旨參照），查被告係以營利
    為目的販入前開偽藥之仿冒商標商品、禁藥，並擬賣出該等
    偽藥之仿冒商標商品、禁藥之事實，既經本院認定明確，業
    如前述，卷內雖有宏光藥局96年3 月17日收據、購得藥品之
    照片，然該收據上品名處係載「成藥一批」，並無法確認該
    次購買之藥品是否為公訴人所指之「犀利士ＣＩＡＬＩＳ」
    藥品，而依卷附購得藥品之照片亦不得逕認定該藥品即屬被
    告所售出，且被告就此收據亦否認為出售「犀利士ＣＩＡＬ
    ＩＳ」所開立，是則要無積極證據足以證明被告業已賣出，
    然被告所為仍屬販賣既遂，殆無疑義，公訴人認被告以附表
    2 所列之售價，將偽藥或禁藥出售予不特定人士牟利，尚有
    未合；公訴意旨認被告販入禁藥部分所為，亦涉犯商標法第
    82條之販賣仿冒商標商品罪，猶有誤會。被告以一行為同時
    販入偽藥、販入禁藥及仿冒商標商品（侵害數公司數商標專
    用權）之犯行，為一行為同時觸犯數罪名、侵害數法益之想
    像競合犯，應依刑法第55條之規定，從一重藥事法第83條第
    1 項之販賣偽藥罪處斷。爰審酌被告開設藥局從事藥師工作
    ，不自正常管道取得藥品，竟為貪圖不法利益，採購偽藥、
    禁藥擬販賣不特定人，所為對相關社會消費大眾身體健康危
    害甚鉅，而商標具有辨識商品來源之功用，且企業者通常經
    過相當時間並投入大量資金於商品之行銷及品質之改良，始
    得使該商標具有代表一定品質之效，被告侵害他人商標，對
    商標專用權人潛在市場利益造成侵害非輕，有礙公平交易秩
    序，並有損我國之國際形象，及被告犯罪動機、目的、手段
    、所生損害，並兼衡被告之素行、犯罪後之態度等一切情狀
    ，量處如主文所示之刑，並就併科罰金部分，依法諭知易服
    勞役之折算標準。至公訴人雖就被告求處有期徒刑3 年，惟
    審酌被告本案具體犯罪情及前揭各情，認公訴人上開各刑尚
    嫌過重，而應以主文所示之刑為妥適，附此敘明。又被告所
    為本件犯行，犯罪時間在96年4 月24日以前，所犯藥事法第
    83條第1 項之販賣偽藥罪，經宣告未逾有期徒刑1 年6 月之
    刑，核與中華民國96年罪犯減刑條例第2 條第1 項第3 款之
    減刑條件相符，爰依法減其宣告刑2 分之1 。
三、末按藥事法第79條第1項規定「查獲之偽藥或禁藥，沒入銷
    燬之」，上開沒入銷燬規定，係列於藥事法第8章「稽查及
    取締」內，而非列於第9章之「罰則」，其性質應屬行政秩
    序罰，屬行政機關行政程序科罰之權限，法院自不得越權於
    判決內諭知沒入銷燬（最高法院92年度臺上字第2718號判決
    參照）。惟本案尚未經行政機關沒入銷燬，且被告販賣該等
    使用仿冒商標之偽藥，同時亦屬商標法第82條之販賣仿冒商
    標商品而為法院應義務沒收之物，雖與被告論罪主刑之藥事
    法有割裂適用之虞，縱回歸刑法總則，又因本案既有商標法
    之特別規定，屬刑法第11條但書之情況，自不得再行援用刑
    法總則違禁物之一般沒收規定，而扣案如附表3編號2、6、7
    所示之物，均係仿冒禮來公司、曼秀雷敦公司等商標專用權
    人之商標商品，且為被告所有，均應依商標法第83條規定併
    予宣告沒收；扣案附表3編號1、3、4、5所示禁藥，尚未經
    衛生主管機關處分沒入銷燬，且係被告所有供本案犯罪所用
    之物，業據被告供陳在卷，均應依刑法第38條第1項第2款之
    規定，併予宣告沒收。至扣案如附表3編號8、9所示之物，
    查與本件犯罪無涉，且性質上亦非屬違禁物，爰不依法宣告
    沒收。
四、不另為無罪諭知部分：
（一）本件公訴意旨另略以：被告丁○○明知其所販售之「STIL
      NOX」使蒂諾斯藥品係含有毒品危害防制條例第2條所列之
      第四級毒品「Nitrazepam」（硝西泮）之偽藥。詎被告竟
      基於販賣第四級毒品、仿冒商標之商品、明知為偽藥及禁
      藥而販賣及行使偽造文書之犯意，自96年1月下旬某日起
      至96年4月19日下午2時30分許遭查獲前止，以附表2所列
      之價格，多次向址設登記不詳名為「秀德」藥品經銷商及
      姓名年籍不詳之藥品經銷商，購入仿冒附表1所列商標圖
      樣之包裝、說明書、空瓶、外觀相似而非屬上開商標專用
      權公司生產之偽藥或禁藥後（偽藥、禁藥認定詳如附表2
      ），再以附表2所列之售價，將偽藥或禁藥出售予不特定
      人士牟利。嗣經民眾丙○○○分別於96年1月及3月間前往
      上址宏光藥局購買使蒂諾斯，經服用後身體出現異狀，經
      向法務部調查局臺北市調查處提出檢舉。因認被告此部分
      所為，涉犯刑法第216 條、第220條、第216條之行使偽造
      私文書罪、藥事法第83條第1 項販賣偽藥罪及毒品危害防
      制條例第4條第4項之販賣第四級毒品罪等語。
（二）按犯罪事實應依證據認定之，無證據不得認定其犯罪事實
      ，又不能證明被告犯罪者，應諭知無罪之判決，刑事訴訟
      法第154 條第2 項、第301 條第1 項定有明文。刑事訴訟
      法上所謂認定犯罪事實之證據，係指足以認定被告確有犯
      罪行為之積極證據而言，如未能發現相當證據或證據不足
      以證明，自不能以推測或擬制之方法，以為裁判基礎，最
      高法院29年上字第3105號及40年台上字第86號分別著有判
      例；又認定不利於被告之事實，須依積極證據，苟積極證
      據不足為不利被告之認定時，即應為有利於被告之認定，
      更不必有何有利之證據，最高法院30年上字第816 號判例
      參照。且刑事訴訟上證明之資料，無論其為直接或間接證
      據，均須達於通常一般之人均不致有所懷疑，而得確信其
      為真實之程度，始得據為有罪之認定，若其關於被告是否
      犯罪之證明未能達此程度，而有合理懷疑之存在，致使無
      從形成有罪之確信，根據「罪證有疑，利於被告」之證據
      法則即不得遽為不利被告之認定，亦有最高法院76年度台
      上字第4986號判例可稽。
（三）訊據被告堅決否認有何販賣第四級毒品等之犯行，辯稱：
      扣案之「STILNOX」使蒂諾斯藥品並非伊擬出售予他人之
      藥品，而係伊本人自身失眠時所服用，且伊也沒有販賣過
      使蒂諾斯藥品給證人丙○○○等語。
（四）按公訴意旨認被告此部分所為，另涉犯刑法第216 條、第
      220條、第216條之行使偽造私文書罪、藥事法第83條第1
      項販賣偽藥罪及毒品危害防制條例第4條第4項之販賣第四
      級毒品罪嫌，無非以證人丙○○○於警詢、檢察官訊問時
      之證述；證人即安斯泰來公司專員謝淑芬；卷附行政院衛
      生署管制藥品管理局管檢字第0960004141號鑑定書，及扣
      案如附表3所示之物等為主要論據。
（五）經查：
（１）被告迭於警詢、檢察官訊問及本院審理中供稱：扣案之「
      STILNOX 」使蒂諾斯藥品，係伊本人自身失眠時所服用，
      並沒有販賣過等語，而扣案之「STILNOX 」使蒂諾斯藥品
      係在臺北市○○區○○路2 段219 號處所之辦公桌抽屜內
      所查扣，並非在上址宏光藥局內查獲一節，經證人廖雍倫
      律師於本院審理中結證明確在卷，足認扣案之使蒂諾斯藥
      品應非擺放在被告經營上址宏光藥局之營業處所範圍，且
      依卷附之使蒂諾斯STILNOX 發現處照片所示（附於97年偵
      字第5274號偵查卷第164 頁編號67），可見該辦公桌、抽
      屜放置許多如梳子、水壺等一般日常生活所用之物品，益
      徵被告上開所供尚非全然子虛，而不得遽認被告係以營利
      為目的販入前開扣案之「STILNOX 」使蒂諾斯藥品。
（２）證人丙○○○固於檢察官訊問時證稱：伊吃使蒂諾斯很久
      ，在96年間到宏光藥局買20顆，每天吃2 顆，吃了第二天
      ，與先前吃的正品反應不同，感到身體僵硬，口齒不清，
      於是伊將吃剩的藥拿給朋友去檢驗，發現有毒品成分，另
      外發現背後鋁鉑紙上的字較正品的字為深，之後伊再向宏
      光藥局買了20顆，並向調查局檢舉等語，然證人丙○○○
      於本院審理時則結證稱：伊去宏光藥局購買約1 、2 次「
      STILNOX 」（使蒂諾斯），服用之後伊自己其實沒什麼感
      覺，是伊媽看出伊面部僵硬，講話會大舌頭，伊的意識很
      清楚，但容易健忘，伊有拿藥品去調查局，因為伊搞不清
      楚這個藥到底有沒有問題，伊知道那時候伊在別的地方有
      拿過假藥，吃了也是臉部僵硬，有可能是之前累積，因為
      吃從宏光藥局拿的藥也不多，而伊不認得在庭被告是否就
      是賣使蒂諾斯給伊的老闆等語（見本院97年10月14日審判
      筆錄），而觀諸證人丙○○○上開證詞，就伊送往調查局
      之使蒂諾斯藥品，是否確係伊向被告所購得等節，已有前
      後未合之處，即難以採為不利被告之認定。況證人丙○○○所提供之使蒂諾斯藥品，經送請行政院衛生署管制藥品
      管理局進行鑑定，鑑驗結果檢出「Nitrazepam」（硝西泮
      ）成分，有該局管檢字第0960004141號鑑定書在卷可憑，
      而證人即即安斯泰來公司專員謝淑芬於檢察官訊問時結證
      稱：硝西泮不是使蒂諾斯之成分等語在卷，然本案於96年
      4 月19日搜索扣案之使蒂諾斯藥品先後經送請台灣檢驗科
      技股份有限公司、行政院衛生署管制藥品管理局進行鑑定
      ，鑑驗結果均檢出Zolpidem（佐沛眠）成分，亦有台灣檢
      驗科技股份有限公司濫用藥物檢驗報告、行政院衛生署管
      制藥品管理局管檢字第0970001816號鑑定書各1 份在卷可
      稽，且經本院當庭勘驗本案「STILNOX 」（使蒂諾斯），
      計有以下3 種(一)「STILNOX 」（使蒂諾斯）在偵字8890號
      第44頁證物袋內有真品10顆，(二)丙○○○提出的「STILNO
      X 」（使蒂諾斯）19顆，(三)96年4 月19日搜索扣押之「ST
      ILNOX 」（使蒂諾斯）」，勘驗結果：丙○○○提出之「
      STILNOX 」（使蒂諾斯）包裝上有中文名稱，上面有衛生
      署藥輸021531號，與真品包裝上之記載內容相同，詳細比
      對結果如同卷第16頁；96年4 月19日扣案之「STILNOX 」
      （使蒂諾斯），包裝印刷無中文，亦無衛生署輸入字號等
      情，有本院97年12月9 日勘驗筆錄在卷足憑，從而，堪認
      證人丙○○○自行購買所提出之使蒂諾斯藥品，與在上址
      宏光藥局所查扣使蒂諾斯藥品之成分、外觀上均不相同，
      是無法認定證人丙○○○所提出之使蒂諾斯藥品係向被告
      所購得，更不得以證人丙○○○上開證詞即認定被告有上
      開販賣第四級毒品等犯行。
（３）前揭偽藥之外包裝盒上雖有標示上開如附表1 所示商標專
      用權人之公司名義及商標名稱，藥品說明書（仿單）亦確
      有偽造上開公司名義，是前開包裝盒及說明書屬偽造之準
      私文書及私文書無訛，業如前述，然既無證據證明被告業
      已售出該等偽藥之仿冒商標商品，則被告顯未就上開偽造
      之私文書及準私文書加以行使，是被告顯無為公訴人所指
      之刑法第216 條、第220 條及第210 條之犯行。
（４）綜上事證，實無法僅憑上開公訴意旨論罪依據，即遽認被
      告有公訴人所指之上開販賣第四級毒品等犯行，此外，復
      查無其他積極之證據足資認定被告涉有公訴人所指之上開
      販賣第四級毒品等犯行，既不能證明被告此部分犯罪，根
      據「罪證有疑，利於被告」之證據法則，本應依法就被告
      被訴上開販賣第四級毒品等部分為無罪之諭知，惟公訴意
      旨係認被告所涉上開販賣第四級毒品等犯行部分，與前開
      經本院認定有罪之違反藥事法部分，具有想像競合犯之裁
      判一罪關係，是本院爰不另為無罪判決之諭知，附此敘明
      。
據上論斷，應依刑事訴訟法第299 條第1 項前段，藥事法第83條
第1項，商標法第82條、第83條，刑法第11條、第55條、第42條
第3 項、第38條第1項第2款，中華民國96年罪犯減刑條例第2條
第1項第3款，第7條，判決如主文。
本案經檢察官余秉甄到庭執行職務。
中    華    民    國    97    年    12    月    30    日
                  刑事第七庭審判長法  官  劉秉鑫
                                  法  官  黎惠萍
                                  法  官  王美玲
以上正本證明與原本無異。
如不服本判決，應於收受送達後10日內向本院提出上訴書狀，其
未敘述上訴理由者，應於上訴期間屆滿後20日內向本院補提理由
書狀（均須按他造當事人之人數附繕本）。
                                  書記官  林靜枝
中    華    民    國    97    年    12    月    31    日
附錄本案論罪科刑法條全文：
藥事法第83條第1 項：
  明知為偽藥或禁藥，而販賣、供應、調劑、運送、寄藏、牙保
  、轉讓或意圖販賣而陳列者，處7 年以下有期徒刑，得併科新
  臺幣5 百萬元以下罰金。
商標法第81條：
  未得商標權人或團體商標權人同意，有下列情形之一者，處3
  年以下有期徒刑、拘役或科或併科新臺幣20萬元以下罰金：
  一、於同一商品或服務，使用相同之註冊商標或團體商標者。
  二、於類似之商品或服務，使用相同之註冊商標或團體商標，
      有致相關消費者混淆誤認之虞者。
  三、於同一或類似之商品或服務，使用近似於其註冊商標或團
      體商標之商標，有致相關消費者混淆誤認之虞者。
商標法第82條：
  明知為前條商品而販賣、意圖販賣而陳列、輸出或輸入者，處
  1 年以下有期徒刑、拘役或科或併科新臺幣5 萬元以下罰金。
附表３：
┌────┬─────────────┬────────┐
│編    號│扣  案  物  品  名  稱    │數    量        │
├────┼─────────────┼────────┤
│  １    │威而剛                    │６瓶            │
├────┼─────────────┼────────┤
│  ２    │犀利士                    │９盒            │
├────┼─────────────┼────────┤
│  ３    │善胃得                    │７盒            │
├────┼─────────────┼────────┤
│  ４    │諾美婷                    │５盒            │
├────┼─────────────┼────────┤
│  ５    │樂酸克                    │１０盒          │
├────┼─────────────┼────────┤
│  ６    │曼秀雷敦軟膏（大瓶）      │１８瓶          │
├────┼─────────────┼────────┤
│  ７    │曼秀雷敦軟膏（小瓶）      │１１瓶          │
├────┼─────────────┼────────┤
│  ８    │使蒂諾斯                  │２盒            │
├────┼─────────────┼────────┤
│  ９    │威而剛空瓶                │５瓶            │
└────┴─────────────┴────────┘


司法院資訊處製作；財團法人民間司法改革基金會備份。
